【裁判字號】    90,訴,1940
【裁判日期】    901113
【裁判案由】    偽造文書
【裁判全文】
臺灣高雄地方法院刑事判決                          九十年度訴字第一九四號
    公訴人  臺灣高雄地方法院檢察署檢察官
    被  告  乙○○
右列被告因偽造文書案件，經檢察官提起公訴（九十年度偵字第一一六三八號），本
院判決如左：
    主  文
乙○○共同連續行使偽造私文書，足以生損害於公眾及他人，處有期徒刑陸月，如易
科罰金以參佰元折算壹日。
民國八十九年十月十一日汽車新領牌照登記書及汽車過戶登記書上「丙○○」之印章
印文各壹枚、民國八十九年十月十七日汽車新領牌照登記書及汽（機）車各項異動登
記書上「丙○○」之印章印文各壹枚、委託切結書上「丙○○」署押壹枚、指印貳枚
、收當物品登記簿上「丙○○」之署押及指印各壹枚，均沒收之。
    事  實
一、乙○○於民國八十九年八月間，經營檳榔攤生意認識綽號「金龍」之不詳姓名成
    年男子後，因該男子欲購買汽車使用且不願以其本人名義辦理登記，乃與之基於
    共同犯意聯絡，先由乙○○提供其本人之半身人頭照片一枚，交由綽號「金龍」
    之人，將已脫離本人持有遭渠二人侵占之丙○○國民身分證，以換貼乙○○半身
    人頭照片之方式，變造丙○○之國民身分證，再推由乙○○於八十九年十月十一
    日持向美雅汽車有限公司購得車牌號碼七Ａ─九０四三號自用小客車後，持前開
    經變造之丙○○國民身分證及委請不知情刻印店人員偽刻之丙○○印章一枚，蓋
    用前開偽刻之丙○○印章印文各一枚於「汽車新領牌照登記書」及「汽車過戶登
    記書」，而偽造前開「汽車新領牌照登記書」及「汽車過戶登記書」私文書後，
    於同日持向臺北市監理處辦理過戶登記，並換領車牌號碼七Ａ─九八０五號車牌
    而行使之，使臺北市監理處不知情之承辦人員將此不實事項登載於職務上所掌之
    車籍異動資料，並於職務上所掌之電腦程式內登載車牌號碼七Ａ─九八０五號自
    用小客車汽車使用燃料費之繳費義務人為丙○○；使高雄市稅捐稽徵處不知情之
    承辦人員於職務上所掌之電腦程式內登載車牌號碼七Ａ─九八０五號自用小客車
    汽車使用牌照稅之繳稅義務人為丙○○，足生損害於丙○○及主管機關對於車籍
    管理、課稅之正確性。同年月十七日，二人復承前揭犯意聯絡，推由綽號「金龍
    」之人，持前開經變造之丙○○國民身分證及委請不知情刻印店人員偽刻之丙○
    ○印章一枚，蓋用前開偽刻之丙○○印章印文各一枚於「汽車新領牌照登記書」
    及「汽（機）車各項異動登記書」，而偽造前開「汽車新領牌照登記書」及「汽
    （機）車各項異動登記書」私文書後，持向交通部公路局嘉義監理所臺南監理站
    ，繳銷前開自用小客車之七Ａ─九八０五號車牌，換領車牌號碼二Ｍ─一九一０
    號車牌而行使之，使該站不知情之承辦人員將此不實事項登載於職務上所掌管之
    車籍異動資料，並於其職務上所掌之電腦程式內登載車牌號碼二Ｍ─一九一０號
    自用小客車汽車使用燃料費之繳費義務人為丙○○；使高雄市稅捐稽徵處不知情
    之承辦人員於職務上所掌之電腦程式內登載車牌號碼二Ｍ─一九一０號自用小客
    車汽車使用牌照稅之繳稅義務人為丙○○，足生損害於丙○○及主管機關對於車
    籍管理、課稅之正確性。嗣於同年十一月十三日，乙○○與綽號「金龍」之人，
    再承前揭犯意聯絡，推由乙○○駕駛該自用小客車，至高雄市新興區○○○路二
    十號，即甲○○經營之「盛興當舖」，持前開經變造之丙○○國民身分證，向該
    當舖職員劉育銓謊稱其係丙○○本人，以新臺幣（下同）十八萬元之代價典當該
    自用小客車，並偽簽「丙○○」署押一枚、指印二枚於「委託切結書」而偽造私
    文書，持之行使交付「盛興當舖」，另在該當舖「收當物品登記簿」上偽造「丙
    ○○」之署押及指印各一枚，均足生損害於丙○○及盛興當舖對於典當物品典當
    人身分管理之真實性。迨丙○○本人於八十九年十一月七日接獲前開自用小客車
    內政部警政署舉發違反道路交通管理事件通知單二紙；九十年三月二十七日接獲
    前開自用小客車之牌照稅繳款通知書後報警處理，始經警循線查獲上情。
二、案經高雄市政府警察局移送臺灣高雄地方法院檢察署檢察官偵查起訴。
    理  由
一、右開犯罪事實，業據被告乙○○迭於警訊、偵查及本院審理時坦承不諱，核與被
    害人丙○○於警訊及偵查中指訴情節大致相符，並經證人劉育銓、甲○○證述屬
    實，此外，復有經變造之丙○○國民身分證之影本二紙、美雅汽車有限公司統一
    發票影本一紙、汽車新領牌照登記書影本二紙、汽車過戶登記書及汽（機）車各
    項異動登記書影本各一紙、車牌號碼七Ａ─九八０五號自用小客車九十年度使用
    牌照稅繳款書影本及稅費現況查詢單影本各一份、車牌號碼二Ｍ─一九一０號自
    用小客車九十年度汽車燃料使用費繳款書及使用牌照稅繳款書影本各一紙、車牌
    號碼二Ｍ─一九一０號自用小客車異動歷史查詢單影本一紙、內政部警政署舉發
    違反道路交通管理事件通知單影本二紙、委託切結書及收當物品登記簿影本各一
    紙附卷可資佐證，事證明確，被告犯行洵堪認定，應依法加以論科。
二、核被告乙○○所為係觸犯刑法第三百三十七條之侵占離本人所持有之物罪、同法
    第二百十六條、第二百十二條之行使變造特種文書罪、同法第二百十六條、第二
    百十條之行使偽造私文書罪、同法第二百十四條之使公務員登載不實事項罪及同
    法第二百十七條第一項偽造署押罪。其變造丙○○國民身分證之行為，為行使前
    開變造國民身分證之高度行為吸收，不另論罪。又其利用不知情刻印店人員偽刻
    被害人丙○○印章，雖本應論以間接正犯，惟其另蓋用前開偽刻之印章印文於汽
    車新領牌照登記書、汽車過戶登記書及汽（機）車各項異動登記書上，並持之行
    使，故利用不知情刻印店人員偽刻印章與蓋用前開印章印文之行為應為偽造私文
    書之階段行為，偽簽「丙○○」署押一枚、指印二枚於委託切結書之行為亦為偽
    造私文書之階段行為，偽造私文書之低度行為復為行使偽造私文書之高度行為所
    吸收，均不另論罪。其與綽號「金龍」之不詳姓名成年男子就前揭犯行均具有犯
    意之聯絡及行為之分擔，應論以共同正犯。再其多次行使變造特種文書、行使偽
    造私文書及使公務員登載不實事項，除時間緊接外，並均觸犯構成要件相同之罪
    名，顯均基於概括犯意為之，各應依連續犯之規定論以一罪。被告前揭所犯侵占
    離本人所持有之物罪、連續行使變造特種文書罪、連續行使偽造私文書罪、連續
    使公務員登載不實事項罪及偽造署押罪間，有方法結果之相牽連關係，應從一重
    之連續行使偽造私文書罪處斷。公訴意旨雖未論及被告涉犯刑法第三百三十七條
    之侵占離本人所持有之物罪部分，惟此部分與已起訴之部分，均有裁判上一罪之
    相牽連關係，為起訴效力所及，本院自得併予審理。又公訴人認被告在盛興當舖
    「收當物品登記簿」上偽造「丙○○」之署押及指印各一枚之行為，係犯刑法第
    二百十六條、第二百十條之行使偽造私文書罪，雖稍有未洽，惟其基本事實同一
    ，本院自應予以審理，並變更起訴法條。爰審酌被告之犯罪動機、目的、手段，
    與生活狀況、品行、智識程度，其犯後坦承犯行、態度良好，併審酌其造成之損
    害尚非重大等一切情狀，量處如主文所示之刑。按被告行為後，刑法第四十一條
    第一項已於九十年一月四日修正為：「犯最重本刑五年以下有期徒刑以下刑之罪
    ，而受六個月以下有期徒刑或拘役之宣告，因身體、教育、職業、家庭之關係或
    其他正當事由，執行顯有困難者，得以一元以上三元以下折算一日。但確因不執
    行所宣告之刑，難收矯正之效，或難以維持法秩序者，不在此限」，並經總統於
    九十年一月十日公布，而於同年一月十二日生效，併參酌最高法院二十四年七月
    民刑庭總會決議之意旨，故依前開條文及刑法第二條第一項前段之規定，易科罰
    金之折算標準條件自應適用新法，而就其所宣告之刑諭知易科罰金之折算標準，
    以示儆懲。汽車新領牌照登記書二紙、汽車過戶登記書一紙及汽（機）車各項異
    動登記書一紙上之「丙○○」印章印文共四枚、委託切結書影本上「丙○○」署
    押一枚、指印二枚、收當物品登記簿上偽造「丙○○」之署押及指印各一枚，均
    應依刑法第二百十九條之規定，宣告沒收之。另偽刻之「彭貴華」印章及經變造
    之丙○○國民身分證上被告之半身人頭照片各一枚，均未扣案，加以被告復陳稱
    已丟棄，為免執行困難，爰不予宣告沒收之。至經變造之丙○○國民身分證影本
    二紙，已由被告分別持之行使，非屬被告所有，無庸宣告沒收之。末查，被告另
    因違反動產擔保交易法案件，經本院於九十年八月十六日，以九十年度易字第二
    一五五號判決判處有期徒二月，有判決書一份在卷可佐，故被告尚不合於緩刑宣
    告之要件，爰不予宣告緩刑，併予指明。
據上論結，應依刑事訴訟法第二百九十九條第一項前段、第三百條，刑法第二十八條
、第五十六條、第三百三十七條、第二百十六條、第二百十條、第二百十二條、第二
百十四條、第二百十七條第一項、第五十五條、修正後第四十一條第一項、第二條第
一項前段、第二百十九條，罰金罰鍰提高標準條例第一條前段、第二條，判決如主文
。
中      華      民      國    九十      年     十一     月     十三     日
                                  臺灣高雄地方法院刑事第七庭
                                    法  官 劉傑民
右正本證明與原本無異。
如不服本判決，應於判決送達後十日內，向本院提出上訴狀。
                                    書記官 黃琬婷
中      華      民      國    九十      年 十一     月     十三     日
附錄本案科刑判決法條：
刑法第二百十條
偽造、變造私文書，足以生損害於公眾或他人者，處五年以下有期徒刑。
刑法第二百十二條
偽造、變造護照、旅券、免許證、特許證及關於品行、能力服務或其他相類之證書、
介紹書，足以生損害於公眾或他人者，處一年以下有期徒刑、拘役或三百元以下罰金
。
刑法第二百十四條
明知為不實之事項，而使公務員登載於職務上所掌之公文書，足以生損害於公眾或他
人者，處三年以下有期徒刑、拘役或五百元以下罰金。
刑法第二百十六條
行使第二百十條至第二百十五條之文書者，依偽造、變造文書或登載不實事項或使登
載不實事項之規定處斷。
刑法第二百十七條第一項
偽造印章、印文或署押，足以生損害於公眾或他人者，處三年以下有期徒刑。
刑法第三百三十七條
意圖為自己或第三人不法之所有，而侵占遺失物、漂流物或其他離本人所持有之物者
，處五百元以下罰金。


司法院資訊處製作；財團法人民間司法改革基金會備份。
